---
title: "Sesion 3"
author: "Juvenal Campos"
date: "9/19/2019"
output:
  pdf_document: default
  html_document: default
---

<style>

@import url('https://fonts.googleapis.com/css?family=Poppins&display=swap');

body {
text-align: justify;
}

h2 {
 color: #0f7d6e;
}

h1 {
 color: blue;
 text-align: center;
}

h4 {
 color: blue;
 text-align: center;
}

p {
  font-family: Poppins; 
}

</style>

## Leer una base de datos. 

En este caso, vamos a leer una base de datos que está almacenada desde internet. Para esto utilizaremos la función `read_delim` de la librería `readr`. 

```{r}
library(readr)

carpetas <-  read_delim("http://segasi.com.mx/clases/cide/datos/carpetas-de-investigacion-pgj-de-la-ciudad-de-mexico_modificado.csv", 
    ";", 
    escape_double = FALSE, 
    trim_ws = TRUE, skip = 6)

```

## Explorando la base de datos 

Exploramos la base de datos. Para esto, utilizamos las funciones `dim()` y `glimpse`.

```{r}
library(tidyverse)

class(carpetas)

# Funcion para conocer las dimensiones de la base de datos
dim(carpetas)

# Para dar un vistazo a la base de datos
glimpse(carpetas)

```

## Limpieza de datos. 

**¿En qué consiste limpiar una Base de datos?**

Consiste en pasar de una base cruda a una base que tenga exactamente la información que queremos. 

```{r}
# Limpiar base de datos. 
# Queremos las 5 calles mas peligrosas de la ciudad de Mexico. 

#####################
# Son equivalentes. #
####################

# Con el argumento sort desde la funcion count
carpetas %>% 
  count(calle_hechos, sort = TRUE)

# Con la funcion arrange y la funcion desc() de ordenamiento descendiente. 
carpetas %>% 
  count(calle_hechos) %>% 
  arrange(desc(n))

# Guardando la nueva base en un objeto llamado noCaminesPorAhi, pasando el argumento -n a la funcion arrange. 
noCaminesPorAhi <- carpetas %>% 
  count(calle_hechos) %>%
  arrange(-n) 
noCaminesPorAhi

# Ahora, a esta base le recortamos las 5 calles más peligrosas y le renombramos las variables. 

noCaminesPorAhi %>%
  head(n = 5) %>%
  rename(Calles = calle_hechos,
         No_Delitos = n) # Primero nombre nuevo, luego igual, y luego nombre viejo

```


## Utilizar los verbos select y filter

```{r}

# Seleccionamos la columna fecha_hechos y todas las variables que contengan el caracter 2. 
carpetas %>% 
  select(fecha_hechos, contains("2"))

# Seleccionamos la columna fecha_hechos y todas las columnas que terminen con ito, las que empiecen con a y las que contengan fec, y las guardamos en un objeto que se llame baseNueva
baseNueva <- carpetas %>% 
  select(fecha_hechos, 
         ends_with("ito"), 
         starts_with("a"), 
         contains("fec")) 

# A esta base nueva le filtramos lo siguiente: 
# 1. Las observaciones que sean de la alcaldia Benito Juarez o de la Alcaldia Coyoacan, 
# 2. de estas, las que correspondan solamente a la categoria de Delitos de Bajo Impacto 
# 3. y de estas, las que hayan ocurrido entre el 2 y el 30 de agosto

baseNueva %>% 
  filter(alcaldia_hechos == "BENITO JUAREZ" | alcaldia_hechos == "COYOACAN", 
         categoria_delito == "DELITO DE BAJO IMPACTO",
         fecha_hechos > "2019-08-01" & fecha_hechos < "2019-08-31 00:00:00")

# Estos dos cachitos de codigo se pueden escribir en una sola cadena: 
nuevaNuevaBase <- carpetas %>% 
  select(fecha_hechos, 
         ends_with("ito"), 
         starts_with("a"), 
         contains("fec")) %>% 
  filter(alcaldia_hechos == "BENITO JUAREZ" | alcaldia_hechos == "COYOACAN", 
         categoria_delito == "DELITO DE BAJO IMPACTO",
         fecha_hechos > "2019-08-01" & fecha_hechos < "2019-08-31 00:00:00")

# Todo Junto. 



```

Suerte en el exámen chicos.


