---
title: "Objetos y Funciones"
author: "Juvenal Campos"
date: "9/11/2019"
output: html_document
---

<style>

@import url('https://fonts.googleapis.com/css?family=Poppins&display=swap');

body {
text-align: justify;
}

h2 {
 color: #0f7d6e;
}

h1 {
 color: blue;
 text-align: center;
}

h4 {
 color: blue;
 text-align: center;
}

p {
  font-family: Poppins; 
  font-size: 20px;
  text-align: justify;
}

li {
  font-family: Poppins; 
  font-size: 18px;
  
}


</style>


# Laboratorio II. 

Plan de temas. 

## 1.	Qué es un objeto? 

En R, un objeto es un lugar en la memoria de la computadora que almacena un valor, y al cuál se le asigna un nombre. Por ejemplo: 

```{r}
x <- c(1,2,3)
```

Puede leerse como "Creamos un objeto, llamdao `x`, conteniendo los valores 1, 2 y 3". 

## 2.	Tipos primarios. 

En R, como ya se comentó en clase existen varios tipos de cuatro tipos de vectores atómicos: 

* Tipo `logical`, que almacena información del tipo `TRUE` o `FALSE`

* Tipo `integer` y tipo `numeric`, que almacenan información numérica. 

* Tipo `character`, que almacena información de texto. 

Asimismo, existen otros tipos de objetos, como los siguientes: 

* Objetos tipo `factor`, para almacenar información categórica. 

* Objetos tipo `Date`, para almacenar fechas. 

E igualmente existen otras clases de objetos, como las siguientes: 

* Objeto `dataframe` o `tibble`, para almacenar bases de datos en forma de tabla. 

* Objeto `xts`, para almacenar Series de tiempo. 

* Objeto `sf`, para almacenar información geográfica, 

etc. 

Todos estos objetos tienen elementos comunes, como por ejemplo: 

1. Todos deben tener un *nombre* que los identifique.

2. Una *clase* de objeto que les brinde atributos y características.

3. *Funciones* compatibles con ese tipo de objeto. 

## Declarando un objeto. 

Para declarar un objeto, seguimos la estructura básica siguiente: 

```{r, eval=FALSE}
nombre_objeto <- contenido_del_objeto
```

*Nota sobre los nombres*

*Prohibiciones*

1. Estan prohibidos los espacios. 

2. Esta prohibido llamar a un objeto `TRUE` o `FALSE` o `if` o `else` o `for` (palabras reservadas).

3. Esta prohibido usar sólo números en el nombre. 

4. Esta prohibido empezar un nombre con guion bajo `_` o con un número (aunque si lo pueden llevar después). 

5. Pero si son tercos y no quieren respetar las prohibiciones, pueden envolver el nombre en ` ` ` (backticks). 

Ejemplo: 

```{r}
`_12345Soy una variable rebelde y con un nombre extremadamente largo e innecesario` <- c(1,2,3,4,5)
```

Obviamente, esto es *cero* recomendable, pero se puede. 

*Nota sobre los nombres*

*Sugerencias*

* Utiliza nombres cortos y útiles, que te den información de calidad sobre el contenido de la variable. 

```{r}
edad <- c(55L, 22L, 33L, 45L)
```

* De preferencia usa minúsculas. Si tu variable tiene un nombre mas o menos complejo, utiliza la forma de llamar a las variables como `camelCase`. Igualmente, puedes usar guiones bajos o puntos para separar nombres, pero no es tan recomendable. 

```{r}
iPhone <- c(TRUE, TRUE, FALSE, FALSE)
edadViejitos <- c(100, 99, 77, 200)
nombresAlumnos <- c("Natalia", "Luis David", "Oscar Eder", "Luis David", "Pablo", "Julio")
nombres_laboratoristas <- c("Lila", "Pablo", "Juvenal")
nombres.profesores <- c("Sebastian", "Salvador")
```

* Trata de usar simbolos sin acentos, o eñes, en la medida de lo posible. Igualmente, trata de usar las letras del alfabeto inglés.

```{r}
# Ejemplo, se pueden escribir nombres de variables en kanji, pero no es muy practico. 
青春 <- "Juve en Japonés"
print(青春)
```

## Qué es una función? 

_Una función es un grupo de instrucciones que toma un "input" o datos de entrada, usa estos datos
para computar otros valores y retorna un resultado/producto._

Fuente: https://www.r-bloggers.com/lang/spanish/2512

La estructura de una función es la siguiente: 

## Partes de una función. 

```{r, eval=FALSE}
nombre_funcion(argumento1, argumento2, argumento3... argumentoN)
```

Generalmente, estas devuelven un resultado. 

6.	Ejemplos.
  a.	Función c()
  
La función `c()` es básica en R. La función de la función consiste en combinar todos sus argumentos para formar un vector. 
Ejemplo. 

```{r}
# Nombre de la 
# funcion
combinación <-  c(1,2,3,TRUE, "Hola", factor("a", "b", "c"), c("VectorDentroDe Vector"), rep(1:10, 10), sum(1, 2)) 
```

## Y si no me acuerdo de los argumentos de una función?

En este caso, utilizamos la ayuda o documentación de R. 

Ejemplo, para acceder a la ayuda/documentación de la función `c()`, escribimos `?c`. 

Y así para cada función. 

  a.	Funciones exclusivas por tipo de objeto (introducción). 

Los numeros tienen funciones exclusivas, como las siguientes. 

```{r}
numeros <- 1:100
sum(numeros)    # Sumamos un conjunto de numeros
sd(numeros)     # Obtenemos la desviacion estandar de un vector numerico
mean(numeros)   # Obtenemos la media de un vector numerico 
sqrt(numeros)   # Obtenemos la raiz cuadrada de cada uno de los numeros de un vector. 
```

Y asi para cada tipo de objeto. Por ejemplo, los *factores* tienen la función `levels()`, para poder acceder a sus categorías asociadas, los *character* tienen la función `paste()` para poder pegar cadenas de texto en una sola. Las fechas tienen funciones para realizar operaciones de fechas, y así, para cada uno de los tipos de objetos. 

## b. Funciones para crear vectores, matrices y tibbles. (Vistas en clase, repasadas en la tarea). 

Repaso. 

# Ejercicio 1. 

Explique la diferencia entre las siguientes instrucciones. 

```{r}

# Instruccion 1
c(1,2,3)

# Instruccion 2
a <- c(1,2,3)

```

# Ejercicio 2. 

Explique como imprimir los valores del siguiente vector

```{r}
printMe <- c("Imprimeme!!", "Imprimeme!!", "Imprimeme!!")
```
Igualmente, explique que significa el `[1]` que aparece del lado izquierdo de la impresión de la consola. 

# Ejercicio 3. 

* Explique dos formas de obtener un vector que tenga los siguientes valores. 

*1  2  3  4  5  6  7  8  9 11 12 13 14 15 16 17 18 19 21 22 23 24 25 26 27 28 29*

# Ejercicio 4. 

* Explique como construir un *vector* que repita 50 veces la frase: "Mi nombre es: "

* Construya *dos vectores con cincuenta nombres propios* (repetidos o no, pero al menos mas de 2), y genere una matriz con el vector construido en el ejercicio anterior. 

* A dicha matriz, *añádale un numero de lista* unico.

* Genere un `dataframe` con dicha información (use la funcion `data.frame` o transforme la matriz con la funcion `as.data.frame()`)

* Genere una `tibble` con dicha información. 

# Respuesta.

```{r}
# 1. * Explique como construir un vector que repita 50 veces la frase: "Mi nombre es: "
frase <- rep("Mi nombre es: ", times = 50)
frase

# 2. * Construya dos vectores con cincuenta nombres propios (repetidos o no, pero al menos mas de 2), y genere una matriz con el vector construido en el ejercicio anterior. 
nombres <- rep(c("Melchor", "Gaspar", "Baltazar", "Olga", "Eugenia"), times = 10)
nombres <- sample(nombres) # Funcion sample()
nombres

matriz <- cbind(frase, nombres) # La funcion genera automaticamente una matriz
matriz

# 3. * A dicha matriz, añádale un numero de lista unico.
matriz <- cbind(matriz, 1:50)
matriz

# 4. * Genere un dataframe con dicha información (use la funcion data.frame o transforme la matriz con la funcion as.data.frame*())
baseDeDatos <- as.data.frame(matriz)
class(baseDeDatos)
baseDeDatos

# 5. * Genere una tibble con dicha información. 
library(tibble)
tibbla <- as_tibble(baseDeDatos)
names(tibbla) <- c("Frase", "Nombre", "No_Lista")
tibbla

# Hemos terminado. 
```

