---
title: "Sesi칩n 9"
author: "Juvenal Campos"
date: "10/31/2019"
output: html_document
---

```{r setup, include=FALSE}
knitr::opts_chunk$set(echo = TRUE)
```

# Primero. Leemos la base de datos. 

Como esto es repaso de la tarea, leemos los datos de la tarea: 

```{r}

# Librerias
library(tidyverse)

# Leemos la base
f_comun <- read_csv("http://segasi.com.mx/clases/cide/datos/RNPEDFC_procesado.csv",locale =locale(encoding ="latin1",asciify =TRUE)) %>% 
  janitor::clean_names() %>% 
  rename(fecha_ultima = fecha_en_que_se_le_vio_por_ultima_vez, 
         hora_ultima = hora_en_que_se_le_vio_por_ultima_vez, 
         pais_ultima = pais_en_que_se_le_vio_por_ultima_vez,
         edo_ultima = entidad_en_que_se_le_vio_por_ultima_vez,
         mpo_ultima = municipio_en_que_se_le_vio_por_ultima_vez,
         loc_ultima = localidad_en_que_se_le_vio_por_ultima_vez,
         dependencia_envio = dependencia_que_envio_la_informacion
         )

# Imprimimos la base 
f_comun
```


# Pregunta 1. Claudia Romero Infante: "_Mi duda para la clase del jueves ser칤a c칩mo obtener la frecuencia para una gr치fica con facetas_"

Lo vemos m치s adelante. 游땔


# Pregunta 2. Luciana Wainer: "_a mi me gustar칤a volver a repasar la funci칩n 췂mutate췂 y poder platicar sobre el ejercicio 3 de la tarea_".

Un `summarise` nos crea una nueva variable, a partir de una agrupaci칩n de una variable previa. 

La estructura es: 

1. Agrupamos la tabla en funci칩n de una (o m치s) variables agrupadoras, con el `group_by()`. 

2. Declaramos el nombre de la nueva variable/columna dentre del `summarise()`.

3. Escribimos un `=` para hacer la asignaci칩n de informaci칩n a esa nueva variable. 

4. Escribimos la f칩rmula que crea las nuevas variables. 

```{r}
f_comun %>% 
  group_by(anio, edo_ultima) %>% 
  summarise(no_desapariciones = n(), 
            edad_prom = max(na.omit(edad))
            ) %>% 
  ungroup()
```

# Pregunta 3. Julio Gonzalez Gonzalez Duran: "_seria bueno repasar los argumentos de mutate porque hace tiempo que lo vimos y ahora estamos m치s en la paqueter칤a de ggplot2_".

La funci칩n `mutate` sirve para crear variables a partir de otras variables, pero a diferencia de `summarise`, aqu칤 no hay que agrupar ninguna variable. Es decir, la nueva variable creada tiene el mismo tamanio que toda la tabla. 

El formato es igual al anterior, 

1. Usar mutate, 

2. Nombre de la nueva variable, 

3. Escribimos igual `=`

4. Declaramos las f칩rmulas que crean la nueva variable.


```{r}
f_comun <- f_comun %>% 
  mutate(anioPorDos = anio * 2, 
         reciente = ifelse(test = anio >= 2000, 
                           yes = "reciente", 
                           no = "antiguo")
         )
# Si tienes duda de la funci칩n ifelse(), checa la ayuda ;)
```

# Pregunta 4. Carlos Alberto Olvera Barajas: "_Una de mis dudas es c칩mo guardar una gr치fica._"

```{r}
data("iris")
iris %>% 
  ggplot(aes(Sepal.Width, Sepal.Length)) + 
  geom_point(color = "blue")
```

Ahora, para guardar la gr치fica en la carpeta de nuestro proyecto, utilizamos la funci칩n siguiente. En este caso particular, la 칰ltima gr치fica graficada se guarda en la carpeta 03 Graficas con el nombre iris2.png, de tama침o 10cmX10cm. 

```{r}
ggsave(filename = "03 Graficas/iris2.png", 
       height = 10, 
       width = 10, 
       units = "cm")
```

Pero en caso de que les cueste trabajo esto, o para cualquier emergencia, siempre pueden sacar un pantallazo :P. 

# Repaso tarea. 

## Pregunta 5 que no me sali칩 en la clase:

_Haz la misma gr치fica que en el ejercicio 4, pero ahora incluye una faceta por estado. Esto implica que tendr치s que cambiar la forma en que calculas el n칰mero de observaciones por a침o_.

### Primero, creamos el tema

```{r}
# Reproducimos un tema de una grafica que vi en internet #
tema_copiado <- theme(
  text = element_text(family = "Arial"),  # Cambio todo el texto 
  plot.title = element_text(hjust = 0.5, # Centro el titulo
                            size = 15, # Tamano de letra
                            family = "Arial-Black"), # Tipo de letra
  plot.subtitle = element_text(hjust = 0.5), # Centro el subtitulo
  axis.ticks = element_blank(), # Quito los ticks de los ejes
  panel.background = element_rect(fill = "#faf1d5"), # Cambio color fondo
  axis.line = element_line(color = "#000000", # Color de ejex y ejey
                           size = 1, # Grosor de linea
                           linetype = "solid"), # Patron de linea del eje x del panel del fondo
  panel.grid.minor = element_line(color = "#e5e0cd", # Color linea
                            linetype = 2, # Tipo de linea del fondo (discontinua)
                            size = 1), # Grososr de linea del fondo
  panel.grid.major = element_line(color = "#e5e0cd", # 
                            linetype = 2, # Tipo de linea del fondo (discontinua)
                            size = 1) # Grosor de linea del fondo
) 

```

### 2. Hacemos las gr치ficas

**Nota:** El faceteado se incorpora en la funci칩n `facet_wrap()`, que lo que hace es ordenar las gr치ficas en matrices de gr치ficas, con el objetivo de poder visualizar tres dimensiones en una misma gr치fica (en este caso las dimensiones son espacio = estados, tiempo = a침os y magnitud = No. de Desaparecidos). 

En el caso siguiente, `facet_wrap()` tiene como argumentos los siguientes: 

1. `~edo_ultima`, la formula que genera el "faceteo".

2. `n_col`, el numero de columnas de mi matriz de graficas. 

3. `scales = "free_x"`, indica que queremos que los ejes x esten libres para todas las gr치ficas. Si quisieramos liberar el eje y utilizamos `"free_y"` y si queremos liberar ambos ejes utilizamos "free". En caso de que no queramos librerar nada y que todo sea comparable entre espacio y tiempo, hay que dejar el default en el argumento.  

```{r}
# Copiamos el codigo de arriba, y agrupamos por estado
obs_x_anio_2 <- f_comun %>% 
  group_by(anio, edo_ultima) %>% 
  filter(anio >= 2006) %>%  # Filtramos datos para tener del 2006 al 2018 
  summarise(casosPorAnio = n()) # Contamos (ES LO MISMO QUE LA FN. count)

# Hacemos el plot
obs_x_anio_2 %>% 
  # Quitamos los estados no especificados
  filter(edo_ultima != "NO ESPECIFICADO") %>% 
  ggplot() + 
  geom_line(aes(x = anio, y = casosPorAnio), 
                       color = "red", 
                       lineend = "round", 
                       linetype = "dashed"
                       ) +  
  geom_point(aes(x = anio, y = casosPorAnio),
             color = "black", size = 1) + 
  facet_wrap(~edo_ultima, ncol = 8, scales = "free_x") +
  labs(title = "N칰mero de desaparecidos a lo largo del tiempo",
       y = "",
       subtitle = "A침os de registro: 2006 a 2018",
       caption = "Datos del Fuero Com칰n del \nRegistro Nacional de Datos de Personas Extraviadas o Desaparecidas (RNPED)", 
       x = "A침o"
       ) +
  scale_y_continuous(breaks = c(0,500,1000), labels =   scales::dollar_format(prefix = "", suffix = "\ndesaparecidos")) +
  scale_x_continuous(breaks = c(2006, 2010, 2014, 2017), 
                     limits = c(2006, 2018)
                     ) +
  tema_copiado +
  theme(panel.grid.major = element_blank(),
        panel.grid.minor = element_blank(),
        axis.text.x = element_text(angle = 90))

```

