---
title: "Sesion 4"
author: "Jorge Juvenal Campos Ferreira"
output: html_document
---

<style>

@import url('https://fonts.googleapis.com/css?family=Poppins&display=swap');

body {
text-align: justify;
}

h2 {
 color: #0f7d6e;
}

h1 {
 color: blue;
 text-align: center;
}

h4 {
 color: blue;
 text-align: center;
}

p {
  font-family: Poppins; 
}

</style>

# Sesi贸n 4. Repaso y Refuerzo.

En esta sesi贸n vamos a dar un refuerzo a algunos temas que valen la pena repasarse. 

## 1. Naturaleza del `NA`.

El `NA` es la forma que toman los valores inexistentes dentro de una base de datos.

`NA` es el acr贸nimo en R para _No disponible_.

## 驴Por qu茅 surgen los `NA`?

Hay varios motivos para que surgan `NA`s. Entre los m谩s comunes se encuentran los siguientes: 

**1. Surgen como resultado de una mala aplicaci贸n de una funci贸n.** 

Ejemplo: 

```{r}
# Ejemplo 1. Cuando queremos transformar un vector de un tipo a otro. 
library(tidyverse)

# Creamos un vector de texto
vec <- c("1", "Rabanos", "Cebollas", "Cilantro")
# Lo convertimos a numerico (NO TIENE SENTIDO!)
vec2 <- vec %>% as.numeric()
vec2
```

```{r}
# Ejemplo 2. Cuando declaramos los niveles de un factor de manera incompleta 

# Generamos un vector de texto
texto <- c("arriba", "abajo", "de un lado", "para el otro", "arriba", "arriba", "abajo")

# Convertimos a factor el vector de texto
categorico <- factor(texto, 
                     ordered = TRUE, 
                     levels = c("arriba", "abajo", "de un lado")
                     )

# Imprimimos el vector categorico
print(categorico)

# Como podemos ver, 

```

Como podemos ver arriba, el elemento 4 del vector es un valor `NA`. Esto es por que a la hora de ordenar las categor铆as del factor la observaci贸n `para el otro` qued贸 fuera de las categor铆as declaradas. 

**Es por eso que siempre hay que fijarse en que le damos todas las categor铆as al vector categ贸rico.**

**2. El que elabor贸 la base de datos no pudo registrar el dato correspondiente. **

En la siguiente imagen, vemos una base de datos que tiene celdas vac铆as. Si la importamos en R, todas esas celdas se van a importar como `NA`s. 

! [Alt text](Imagenes/BaseVacia.png)

```{r, message=FALSE, warning=FALSE}
# Leemos la base de datos
bd <- readxl::read_xlsx("01 Datos/DesgloseAguasResiduales.xlsx", skip = 1)

# Imprimimos la base de datos. 
bd
```

**3. En caso de encuestas, el entrevistado se neg贸 a responder una pregunta dada, y el entrevistador tuvo que rellenar con un dato _No Disponible_**.

**Pregunta. Si un entrevistador te pregunta cuanto ganas al mes... 驴qu茅 le contestas?**

Hay que tener cuidado con estos `NA`s, porque incluso el silencio puede decirnos algo. (Imagina que pregunta )

## 驴Qu茅 hacemos con los `NA`s?

Tenemos 3 opciones: 

<b style = 'color:green; font-size:green'>1. Los ignoramos. </b>

```{r}
# Sumamos los elementos del siguiente vector. 
vec1 <- c(1:100, NA, NA)
sum(vec1)

# Nos da NA Para que no nos de NA, utilizamos el argumento na.rm para que ignore los NAs del vector.
sum(vec1, na.rm = TRUE)

```

<b style = 'color:green; font-size:green'>2. Los eliminamos.</b> 

```{r}
# Si queremos eliminar los NAs en un vector, utilizamos la funcion na.omit()
vector_sin_NAs <- vec1 %>% na.omit()
vector_sin_NAs <- na.omit(vec1)

# Imprimimos el vector de NAs
vector_sin_NAs
```

<b style = 'color:green; font-size:green'>3. Los rellenamos.</b> 
```{r}
# Vamos a rellenar los NAs con un cero. 
is.na(vec1) # Me da un vector logico
vec1 %>% is.na()

vec1[is.na(vec1)] <- 0 # Esto sustituye los NAs con ceros. 
# Esto es R antiguo. En clase veremos como hacerlo de manera moderna. 

# Imprimimos el vec1 con NAs reemplazados. 
vec1
# Vemos que ya no tenemos NAs. 
```

## 2. Suma de `logicals`, suma de `factores`.

**Cambio de tema.** Ahora, veremos si se pueden sumar vectores de clase `logical` y categ贸ricos `factors`. 

```{r}
# Supongamos el siguiente vector logico 
veclog <- c(T, T, TRUE, FALSE, F)

# Ahora lo sumamos. Que paso? 
sum(veclog)
```

La suma de un vector logico funciona porque por debajo, R interpreta los vectores logicos como un vector de ceros y unos. 

Entonces... se puede hacer lo mismo con los vectores factores, que tienen numeros por debajo? Veamos. 

```{r}
categorico
# sum(categorico) # No lo corro porque da el error siguiente: 

# Error in Summary.ordered(c(1L, 2L, 3L, NA, 1L, 1L, 2L), na.rm = FALSE) : 'sum' not defined for ordered factors
```

Nos da Error. Esto pasa porque lo que tiene por debajo no son numeros, sino texto. 

**Lecci贸n!** _Si se pueden sumar variables l贸gicas, pero no se pueden sumar variables categ贸ricas del tipo factor._ 

## 3. Leer otros tipos de archivos.

**Bases de datos geogr谩ficas**

Las bases de datos geogr谩ficas son bases que almacenan informaci贸n relacionada con puntos, lineas o lugares en el espacio. Estos datos se almacenan, t铆picamente, en archivos del tipo `*.geojson` o `*.shp`. 

En esta ocasi贸n, vamos a leer un archivo `.geojson`. Primero descargamos la libreria `sf`. 

```{r, eval=FALSE}
# Si no lo tienes instalado, instala esta libreria con el siguiente comando: 
install.packages("sf")
## Nota: Tienes que tener la 'ultima version de R disponible. Si tienes problemas al descargar esta libreria, mandame mensaje. 
```

Una vez instalada, llamamos el siguiente c贸digo. 

```{r}
# Llamamos a la libreria: 
library(sf)

# Guardamos la base de datos siguiente, CUYA UBICACION EXACTA LA VIMOS EN GITHUB EN EL LABORATORIO, en un objeto llamado "obj". 

obj <- st_read("https://raw.githubusercontent.com/JuveCampos/MexicoSinIslas/master/Sin_islas_simplificado.geojson")

# Vemos que clase es el objeto "obj". 
class(obj) # El objeto es del tipo sf, el cual es el tipico para guardar bases de datos. 

# Visualizamos que efectivamente tenemos una base de datos geografica: 

# Este codigo solo me plotea (grafica) el mapa para la primera variable de la base de datos. 
plot(obj, max.plot = 1)

# Este codigo me plotea el mapa para las primeras 8 variables de las bases de datos. 
plot(obj)
```

<b style = 'color:red;'>Advertencia!</b> 

Si no le pones el argumento `max.plot = 1`, y tu base de datos es muy grande (por ejemplo, de los 2,000 municipios), tu sesi贸n de RStudio va a crashear (se va a trabar, va a dejar de funcionar). Y vas a tener que reiniciar el programa. 

## 4. Ejercicio Pr谩ctico. 

Este queda pendiente para la siguiente clase .
